臺灣板橋地方法院刑事判決　　　　　　　 94年度訴字第141號
公　訴　人　臺灣板橋地方法院檢察署名股檢察官
被　　　告　甲○○
選任辯護人　丙○律師
上列被告因強盜案件，經檢察官提起公訴（94年度偵字第1393號
），本院判決如下：
    主  文
甲○○意圖為自己不法之所有，攜帶兇器以強暴、脅迫，至使不
能抗拒，而取他人之物及使他人交付財物，處有期徒刑捌年。
扣案之水果尖刀壹支、伸縮警棍壹支、頭罩壹個、手套壹副、口
罩壹個均沒收。
    事  實
一、甲○○前因傷害、懲治盜匪條例等案件，經法院判刑確定後
    定應執行刑期8 年確定，刑期起算日為民國87年6 月25日，
    指揮書執畢日期為95年6 月24日，於91年7 月4 日因縮短刑
    期假釋出監（未構成累犯）。詎猶不知悔改，竟意圖為自己
    不法之所有，於94年1 月8 日晚間8 時許，頭戴黑色毛線質
    料頭罩，口繫口罩，並手戴黑色手套，攜帶客觀上足對人之
    生命、身體、安全構成威脅，具危險性而可供兇器使用之水
    果尖刀1 支及伸縮警棍1 支，至臺北縣三重市○○路○ 段
    150 號1 樓「小樹苗嬰兒用品屋」，見店內僅有乙○○1 名
    先向乙○○佯稱有意購買兒童汽車安全座椅進而詢問座椅安
    裝方式，乘乙○○打電話與其夫聯絡前來示範汽車座椅安裝
    方式之際，竟趁隙以左手勒住乙○○之脖子此一強暴方法，
    另以右手出示預藏之水果刀於乙○○面前，大聲喝令「搶錢
    」等語，脅迫乙○○將店內所有之財物交出，乙○○因店內
    僅有伊及其幼子在場，唯恐甲○○挾刀傷害其子，至不能抗
    拒甲○○之強暴脅迫，隨即將店內櫃檯上之千元大鈔約20張
    交付予甲○○，惟甲○○認交付之金額太少，即自行走至櫃
    檯，強取搜刮櫃檯內其餘現金。甲○○搜刮櫃檯內之現金完
    畢後，見乙○○所有之皮包在旁，又脅迫乙○○交出皮包內
    所有之現金約新台幣（下同）2,000 元及三星牌行動電話一
    支，乙○○則趁機按下與保全公司之聯繫警鈴。甲○○共強
    取乙○○之現金22,535元及三星牌行動電話一支得手後，惟
    恐乙○○報警處理，即以手持之水果尖刀將店內所有之白色
    長方形紗布1 條劃成2 截，取其中1 截將乙○○之雙手反綁
    於背後，喝令乙○○蹲在櫃檯內，並以手持之水果尖刀將店
    內電話線割斷，以免乙○○向外求援，而甲○○在綑綁乙○
    ○之時，手持之水果尖刀不慎劃傷乙○○之右手無名指（傷
    害部分未據告訴）。嗣後甲○○欲逃離現場之際，適保全公
    司保全人員張恩瑞、尹新林、許哲瑋因發現客戶異常訊號而
    趕至現場，與接獲通報前來之警員合力將甲○○制伏，並扣
    得上開黑色頭罩1 個、口罩1 個、黑色手套1 副、水果尖刀
    1 支及伸縮警棍1 支，而查獲上情。
二、案經臺北縣政府警察局三重分局報請臺灣板橋地方法院檢察
    署檢察官偵查起訴。
    理  由
一、被告甲○○於上揭時間頭戴黑色頭罩、面戴口罩、手戴黑色
    手套，進入被害人乙○○所經營之「小樹苗嬰兒用品店」，
    一手勒住被害人乙○○之脖子，一手出示水果尖刀1 支於被
    害人乙○○面前，喝令被害人乙○○交付財物得逞之事實，
    業據被告甲○○於本院審理中供承不諱（見本院94年3 月2
    日審判筆錄），核與證人即被害人乙○○於本院審理時具結
    證述之情節（見本院前開審理筆錄），及證人即當日到場之
    保全公司保全人員尹新林、許哲瑋於警詢時之證述相合一致
    （見臺灣板橋地方法院檢察署94年偵字第1393號偵查卷第16
    頁至第19頁），並有臺北縣立醫院94年1 月8 日驗傷診斷書
    1 紙（見上開偵查卷第15頁）證明乙○○當日右手無名指確
    實受有割裂傷，及臺北縣政府警察局贓物認領保管單1 紙（
    見上開偵查卷第25頁）附卷，暨伸縮警棍1 支、頭罩1 個、
    手套1 個、口罩1 個、布條1 件、水果刀1 支扣案可資佐證
    ，足見被告甲○○之自白應與事實相符而堪以採信。
二、至辯護人雖具狀為被告辯護稱：被告主觀上應只有恐嚇取財
    之犯意，被害人所以交付財物，僅因心生畏懼，不想出面抵
    抗，而非不能抗拒，客觀上應無不能抗拒之情事，與強盜罪
    要件不合，僅能成立恐嚇取財罪嫌云云。按強盜罪所施用之
    強暴脅迫，須足使被害人喪失意思自由，並達於不能抗拒之
    程度，始足當之。至其是否已達於使人不能抗拒之程度，則
    應就客觀具體之情狀加以判斷。又強盜罪之所謂「不能抗拒
    」，係指行為人所為之強暴、脅迫等不法行為，就當時之具
    體事實，予以客觀之判斷，足使被害人身體上或精神上達於
    不能或顯難抗拒之程度而言。再者，刑法上之搶奪罪，其為
    奪取他人所有物雖與強盜罪無殊，但搶奪行為僅指乘人不及
    抗拒而為奪取者而言，如果施用強暴、脅迫，使人不能抗拒
    而為奪取，即應成立強盜之罪。至所謂強暴、脅迫之手段，
    祇須抑壓被害人之抗拒，足以喪失其意思自由為已足，縱令
    被害人實際並無抗拒行為，仍於強盜罪之成立不生影響。（
    最高法院71年度臺上字第1040號、91年度臺上字第290 號及
    92年度臺上字第4240號裁判意旨參照）。查被害人乙○○於
    本院審理時證述稱：「（辯護人問：是否因為害怕被告傷害
    你的小孩所以給他錢？）是的。」、「（檢察官問：你自己
    去拿錢這段期間是否有要反抗？）因為我的小孩在那邊，我
    害怕他傷害我的小孩，所以我不敢作任何反抗。」、「（審
    判長問：依照當時情形你是否有能力抵抗？）我沒有辦法抵
    抗。」等語（見本院94年3 月2 日審判筆錄）屬實，則衡諸
    本案犯罪地點當時僅有被害人乙○○一嬌弱女子及其6 歲幼
    子在場，被告以一中年男子身型體力施以強暴脅迫，顯非被
    害人所能頑力抵抗。且被害人乙○○之幼子當日亦在現場，
    離被告所站之位置僅咫尺之距，此有被害人乙○○於本院94
    年9 月2 日審理期日時到場繪製之現場圖附卷可佐，被害人
    在護子之心驅使下，唯恐被告對其子不利，更不敢躁然反抗
    ；而被告犯罪時間為晚間八時許接近營業結束時間尚非人潮
    往來密集時間，被害人向外呼救及逃離現場不易；而被告當
    日所出示之水果尖刀及攜帶之伸縮警棍，經本院於94年3 月
    2 日審理時當庭勘驗結果：該水果刀含有刀套1 個，刀套以
    紙片外面黏貼黑色膠帶而成，水果刀刀刃部分長18.5公分、
    寬4.5 公分，刀柄部分長12公分，可單手持握，刀刃部分鋒
    利，外觀部分嶄新；警棍部分為伸縮式，全部伸展共有三節
    ，共長49公分，質地堅硬，可單手握持（見本院94年3 月2
    日審理筆錄）。足見該水果尖刀及伸縮警棍確實能使人傷害
    或危及他人性命，是被告先以左手強暴方式勒住被害人脖子
    ，再以右手出示上開水果尖刀脅迫被害人之行為，客觀上已
    足使被害人身體上及精神上喪失意思自由而達於不能抗拒之
    程度甚明。綜上所述，本案事證明確，被告犯行堪以認定，
    應予依法論罪科刑。
三、查扣案之水果尖刀及攜帶之伸縮警棍，客觀上足以對人之生
    命、身體、安全構成威脅，可供兇器使用。被告攜帶該水果
    尖刀及伸縮警棍喝令被害人乙○○交付財物，核其所為，係
    犯刑法第330 條第1 項之攜帶兇器強盜罪。爰審酌被告前因
    傷害、懲治盜匪條例等案件，經法院定應執行刑期八年確定
    ，現仍在假釋期間，卻不知警惕再度觸法，其犯罪動機雖稱
    係因缺錢幫小孩繳學費，惟因貪圖不法私利，竟恣意攜帶兇
    器強盜他人財物，非但使被害人無端受害，危害社會治安亦
    屬非輕，並衡諸參酌其犯罪手段雖係以強暴脅迫方式然未故
    意致被害人成傷、所生危害及犯罪後大致坦承犯行之態度等
    一切情狀，量處如主文所示之刑，以示懲儆。
四、扣案之水果尖刀1 支、伸縮警棍1 支、頭罩1 個、手套1 副
    、口罩1 個，係供被告犯罪所用之物，上開均為被告所有，
    業經其供承在卷，爰依刑法第38條第1 項第2 款規定宣告沒
    收。至被告所有之安全帽1 頂雖經扣案，惟無積極證據證明
    與被告本件犯行有關，另被告供犯罪所用之白色布條1 件，
    為被害人店內所有，非屬被告所有之物，自皆不諭知之沒收
    ，併此敘明。
據上論斷，應依刑事訴訟法第299 條第1 項前段，刑法第330 條
第1項、第38條第1項第2款，判決如主文。
本案經檢察官徐名駒到庭執行職務。
中　　華　　民　　國　　94　　年　　3 　　月　　16　　日
                  刑事第十八庭  審判長法　官  連  育  群
                                      法　官  曾  淑  娟
                                      法　官  邱  育  佩
上列正本證明與原本無異。
如不服本判決，應於判決送達後十日內向本院提出上訴狀（應附
繕本），上訴於臺灣高等法院。
                                      書記官  林  貴  卿
中　　華　　民　　國　　94　　年　　3 　　月　　16　　日
附錄本件論罪科刑法條全文
中華民國刑法第330條
犯強盜罪而有第321 條第1 項各款情形之一者，處7 年以上有期
徒刑。
中華民國刑法第321條
犯竊盜罪而有左列情形之一者，處6 月以上、5 年以下有期徒刑
：
一  於夜間侵入住宅或有人居住之建築物、船艦或隱匿其內而犯
之者。
二  毀越門扇、牆垣或其他安全設備而犯之者。
三  攜帶兇器而犯之者。
四  結夥三人以上而犯之者。
五  乘火災、水災或其他災害之際而犯之者。
六  在車站或埠頭而犯之者。
前項之未遂犯罰之。
